【裁判字號】    97,訴,168
【裁判日期】    970325
【裁判案由】    重傷害
【裁判全文】
臺灣桃園地方法院刑事判決               97年度訴字第168號
公  訴  人  臺灣桃園地方法院檢察署檢察官
被      告  PLANGWAN .
                    32歲民.
                    （現羈押在臺灣桃園看守所）
指定辯護人  本院公設辯護人林銘宏
上列被告因重傷害案件，經檢察官提起公訴（96年度偵字第2288
8號），本院判決如下：
    主  文
PLANGWAN DANCHAI使人受重傷，未遂，處有期徒刑貳年捌月，並
於刑之執行完畢或赦免後，驅逐出境。
    事  實
一、PLANGWAN DANCHAI係泰國籍之外國人，於民國96年8 月4 日
    晚上11時許，在桃園縣蘆竹鄉○○路與六福路旁之THAI SUP
    ER餐廳，酒後與亦為泰國籍之甲○○○○○○○○○○○○○ ○○○○○○○○ 發
    生口角，PLANGWAN DANCHAI竟心生不滿，且可預見持攻擊手
    部會發生毀敗一肢重傷害之結果，竟基於縱使該結果發生亦
    不違背其主觀意思之不確定故意，手持長約43公分之西瓜刀
    1 支（未扣案）朝甲○○○○○○○○○○○○○ ○○○○○○○○ 揮砍，甲○○○○○
    ○○○○○○○○ ○○○○○○○○ 伸出左手抵擋，仍遭PLANGWAN DANCHAI
    朝其左手腕砍擊1 刀，甲○○○○○○○○○○○○○ ○○○○○○○○ 左手腕竟
    當場遭刀砍斷，甲○○○○○○○○○○○○○ ○○○○○○○○ 因而受有左手腕
    完全性、外傷性截肢之傷害。嗣甲○○○○○○○○○○○○○ ○○○○○○○○
    見左手腕遭刀砍斷時，旋起身拾起遭砍斷落之手腕，迅速就
    醫手術接回，機能始未致毀敗。
二、案經被害人甲○○○○○○○○○○○○○ ○○○○○○○○ 訴由桃園縣政府警察
    局大園分局報請臺灣桃園地方法院檢察署檢察官偵查起訴。
    理  由
壹、證據能力：
    本件檢察官所提出經本院據以認定事實之所有證據方法（包
    含證人之證述與文書證據等證據方法），並無證據證明係公
    務員違背法定程式所取得；又本件公訴人所提出經本院據為
    論斷依據之各項證據方法中，其中告訴人甲○○○○○○○○○○○○○
    ○○○○○○○○於警詢中所為之陳述，雖係屬審判外之陳述，依刑
    事訴訟法第159 條第1 項之規定原無證據能力。惟被告PLAN
    GWAN DANCHAI及指定辯護人均未於言詞辯論終結前聲明異議
    ，依法應視為同意上開證據方法作為證據，又本院經審酌上
    開言詞陳述作成時之情況，並無顯然之暇疵，認為以上開證
    據方法作為證據應屬適當，依刑事訴訟法第159 條之5第1項
    之規定，應認有證據能力。再檢察官所提出長庚紀念醫院林
    口分院診斷證明書、96年10月22日（96）長庚院法字第0972
    號函，應均屬於醫生之從事業務之人於業務上所製作之紀錄
    及證明文書，查無顯有不可信情況之情形，依刑事訴訟法第
    159 條之4 第2 款之規定，亦應認有證據能力，先予敘明。
貳、實體部分：
一、認定犯罪事實之證據及認定之理由：
  (一)訊據被告PLANGWAN DANCHAI固坦承有於96年8 月4 日晚上11
    時許，在桃園縣蘆竹鄉○○路與六福路旁之THAI SUPER餐廳
    ，因酒後與告訴人甲○○○○○○○○○○○○○ ○○○○○○○○ 發生口角，乃
    持1 把長約43公分之西瓜刀朝告訴人揮砍1 下，致告訴人左
    手腕完全性、外傷性截肢等情，惟矢口否認有何重傷害之犯
    行云云，辯稱：並無使告訴人受重傷之犯意，是因一時盛怒
    持西瓜刀揮砍告訴人，不知道砍告訴人何部位云云。經查：
  (二)被告PLANGWAN DANCHAI於96年8 月4 日晚上11時許，在桃園
    縣蘆竹鄉○○路與六福路旁之THAI SUPER餐廳，手持1 把長
    約43公分之西瓜刀朝告訴人揮砍1 下，致告訴人左手腕完全
    性、外傷性截肢等情，為被告自承在卷，核與告訴人甲○○○○○
    ○○○○○○○○ ○○○○○○○○ 證述情節相符（見偵查卷第8 頁至第10
    頁），告訴人經被告持刀揮砍後，受有左手腕完全性、外傷
    性截肢，經送醫後以顯微手術之方式接回等情，並有長庚紀
    念醫院診斷證明書、96年10月22日（96）長庚院法字第0972
    號函在卷可按（見偵查卷第12頁、第16頁）
  (三)刑法第10條第4 項第4 款所謂毀敗一肢以上之機能，其究否
    已達毀敗之程度、有無恢復之可能，應以現在一般之醫療水
    準為基礎，參以傷害後之現狀加以判斷。被害人甲○○○○○○○○○
    ○○○○ ○○○○○○○○ 因期滿回國，而無法到庭應訊，依據被害人
    在電話中告知他現在無法握拳、抓東西等情，業據告訴代理
    人乙○○於偵查、本院審理時陳稱明確（見偵查卷第21頁、
    本院卷第20頁），另證人即長庚紀念醫院醫師丙○○於本院
    審理時結證稱：被害人當天凌晨2 時30分許到院急診，主述
    被人用刀子砍傷左手腕，左手腕完全性截肢，當天進行截肢
    接合手術，因為整個手腕截肢，神經跟韌帶皆已斷裂，神經
    的恢復需要6 個月到1 年的時間，韌帶斷裂也無法完全恢復
    ，預測功能恢復約7 到8 成，但還是要看被害人實際復健及
    後續復原的情形，所謂的功能可以回復7 到8 成是指手指的
    功能可以回復到7 到8 成，可以抓、拿東西，但是這個是在
    有很好的復健及門診的追蹤下，若沒有很好的復健、門診的
    追蹤，讓其自然的回復的話，一般而言功能大概可以回復到
    5 成以下，而無法抓拿東西，因為韌帶受傷如果沒有復健的
    話，可能會造成沾粘，神經如果沒有復健的話手指無法抓拿
    物品及手指會沒有知覺，被害人復健的期間最好是在受傷後
    3 個月內要積極復健，如果超過3 個月，如果沾粘情形很嚴
    重就另外要用手術來處理，而且被害人國家的醫療狀況也無
    法預知等語（見本院卷第17頁至第20頁），是依證人丙○○
    上開證述可知，被害人之左手腕在接合後，若有良好復健手
    部功能可恢復至7 至8 成，若未為良好復健，恢復情況在5
    成以下，並會造成韌帶沾黏，但此沾黏可以手術清除，揆諸
    上開刑法第10條第4 項第4 款所謂毀敗1 肢以上之機能，須
    完全喪失機能，始符合該款要件，如僅減損甚或嚴重減損效
    能並未完全喪失機能者，縱有不治或難治情形，亦不能適用
    同條項第6 款之規定，最高法院40年台上字第73號判例意旨
    參照，茲被害人既能經由復健最多可恢復手部功能7 至8 成
    ，堪信其左手機能尚未完全喪失而達於毀敗一肢機能之程度
    。
  (四)按使人受重傷未遂與普通傷害之區別，應以行為人於加害時
    有無使人受重傷之故意為斷。其於個案中有關重傷害犯意之
    有無，應斟酌事發經過之相關事證，包括被害人受傷部位、
    所用兇器、行為當時之具體情況等一切情狀以為判斷。本件
    被告預先備妥西瓜刀，再與告訴人甲○○○○○○○○○○○○○ ○○○○○○○
    ○ 發生口角，持刀揮砍告訴人，而告訴人伸出左手抵擋，當
    場遭刀砍斷左手腕等情，按四肢係人體重要部位，被害人甲○
    ○○○○○○○○○○○○ ○○○○○○○○ 伸出左手抵擋時，被告竟仍朝其左
    手揮刀砍擊，具見被告有使對方因此受到毀敗身體機能或不
    可回復之重傷害之意思至明。
  (五)綜上所述，本件事證明確，被告所為辯解，無非事後飾詞卸
    責，俱無可採，其犯行堪以認定。
三、論罪科刑：
    核被告PLANGWAN DANCHAI所為，係犯刑法第278 條第3 項、
    第1 項使人受重傷害未遂罪。被告已著手於犯罪行為之實行
    而未發生犯罪之結果，為未遂犯，爰依刑法第25條第2 項規
    定減輕其刑。公訴人原起訴被告係犯刑法第277 條第1 項之
    傷害罪，惟嗣於本院行準備程序及審理時，經到庭實施公訴
    之檢察官當庭變更起訴法條為刑法第278 條第3 項、第1 項
    之使人受重傷未遂罪，且經本院於審理時當庭告知上開罪名
    ，爰不另行變更起訴法條，特予敘明。又公訴人於本院審理
    時復認被告係犯刑法第278 條第1 項之重傷害既遂罪，惟此
    僅係犯罪階段認定有誤，不生變更起訴法條之問題，均一併
    敘明。爰審酌被告犯罪之動機僅因一時細故衝突而施暴，竟
    以所持水果刀等利器砍傷之方法及其等智識程度、生活狀況
    、犯罪目的、犯罪對被害人所生之損害及犯罪後雖飾詞圖免
    ，且僅給付被害人新臺幣50,000元，尚未與被害人達成和解
    賠償損害等一切情狀，量處如主文所示之刑。又被告PLANGW
    AN DANCHAI為泰國籍之外國人，受有期徒刑宣告，已不適宜
    在我國繼續居留，爰依刑法第95條規定，併諭知於刑之執行
    完畢或赦免後驅逐出境。至被告所持且未扣案之西瓜刀1 把
    ，雖係被告所有，供犯罪所用之物，惟業已丟棄等情，業據
    被告供承在卷（見本院卷第24頁），爰不為沒收之諭知，附
    此敘明。
據上論斷，應依刑事訴訟法第299 條第1 項前段，刑法第278 條
第3 項、第1 項、第25條第2 項、第95條，判決如主文。
本案經檢察官林安紜到庭執行職務。
中    華    民    國    97    年    3     月    25    日
                  刑事第一庭  審判長法  官  曾淑華
                                    法  官  鄭吉雄
                                    法  官  朱美璘
以上正本證明與原本無異
如不服本判決應於收受本判決後10日內向本院提出上訴書狀，其
未敘述上訴理由者，並得於提起上訴後10日內向本院補提理由書
狀(均須按他造當事人之人數附繕本)。
                                    書記官  谷貞豫
中    華    民    國    97    年    3     月    27    日
附錄本案論罪科刑法條：
中華民國刑法第278條
使人受重傷者，處5年以上12年以下有期徒刑。
犯前項之罪因而致人於死者，處無期徒刑或7年以上有期徒刑。
第1項之未遂犯罰之。


司法院資訊處製作；財團法人民間司法改革基金會備份。
